【裁判字號】    98,交聲更（一）,1
【裁判日期】    980318
【裁判案由】    違反道路交通管理處罰條例聲明異議
【裁判全文】
臺灣士林地方法院交通事件裁定   98年度交聲更（一）字第1號
原處分機關  交通部公路總局臺北區監理所
異  議  人
即受處分人  甲○○
上列異議人即受處分人因違反道路交通管理處罰條例案件，對於
臺北市交通事件裁決所民國97年6 月17日所為之處分（原處分案
號：北監自裁字第裁40-Z00000000號）聲明異議，經本院於97年
9 月30日以97年度交聲字第768 號裁定後，異議人不服提起抗告
，經臺灣高等法院於97年12月3 日以97年度交抗字第1970號將原
裁定撤銷發回本院，本院裁定如下：
    主  文
原處分均撤銷。
甲○○汽車行駛於道路上，汽車駕駛人未繫安全帶，處新臺幣壹
仟伍佰元罰鍰；又汽車駕駛人，爭道行駛，不按遵行之方向行駛
，處新臺幣玖佰元罰鍰，並記違規點數壹點。
    理  由
一、按汽車行駛於道路上，其駕駛人未繫安全帶者，處駕駛人新
    臺幣（下同）1500元罰鍰；又汽車駕駛人，不按遵行之方向
    行駛，處600 元以上1800元以下罰鍰，並記違規點數1 點，
    道路交通管理處罰條例第31條第1 項、第45條第1 款及第63
    條第1 項第1 款分別定有明文。次按，汽車駕駛人之行為經
    以科學儀器取得證據資料證明其行為違規者，得逕行舉發，
    道路交通管理處罰條例第7 條之2 第1 項第10款定有明文。
二、原處分意旨略以：異議人即受處分人甲○○駕駛車號7D-553
    8 號自用一般小客車，於民國95年7 月24日14時57分許，於
    國道三號西湖服務區，因駕駛人未繫安全帶而駕車及不按遵
    行之方向行駛之違規，遭值勤員警拍照逕行舉發，並依道路
    交通管理處罰條例第31條第2 項及第45條第1 款之規定，各
    裁處異議人6000元及1800元罰鍰，並記違規點數1 點。
三、聲明異議意旨略以：異議人當時有無依遵行方向行駛雖已不
    復記憶，惟可確定當時並無未繫安全帶之違規情事，異議人
    實屬不服，為此聲明異議等語。
四、經查：
  (一)異議人駕駛車號7D-5538 號自用一般小客車，有於上開時、
    地，因「駕駛車輛未繫安全帶」及「未遵行方向行駛」，經
    警以其違反道路交通管理處罰條例第31條第2項及第45條第1
    款之規定，逕行拍照舉發之違規情事，有內政部警政署國道
    公路警察局舉發違反道路交通管理事件通知單1 紙及舉發彩
    色照片3 幀附卷可參（見本院97年度交聲字第768 號卷第47
    -48 頁照片編號6 及編號7） ，且異議人亦不否認舉發照片
    中之人為其本人，是本件違規情事，應堪認定。
  (二)異議人雖辯稱其可確定當時並無未繫安全帶之違規情事。惟
    異議人自承該舉發照片上之人為其本人；且證人即舉發員警
    陳尚雲亦到庭證稱：異議人離開時從停車格倒車駛離的時候
    ，其持續拍照，發現異議人未繫安全帶，離開時行駛人行專
    用道等語（見本院97年度交聲字第768 號卷第39頁），亦有
    舉發彩色照片1 幀在卷可參（見本院97年度交聲字第768 號
    卷第47頁照片編號6） 。從而，異議人確有前揭違規事實，
    堪予認定，其前揭所辯，自不足採。
  (三)再查，依照高速公路及快速公路交通管制規則第2 條第1 項
    第1 款規定，高速公路係指「其出入口完全控制，中央分隔
    雙向通行，除起迄點外，並與其他道路立體相交，專供汽車
    行使之公路」。查本件違規地點係屬離開高速公路主線車道
    或加、減速車道、輔助車道、匝道等與主線車道相連道路之
    休息服務區內，該區域之行車速度，顯然已較高速公路主線
    車道或直接相連道路之行車速度為低，幾乎與一般道路相同
    ；另再輔以前揭高速公路之定義衡量，高速公路休息站應非
    屬高速公路之定義範圍。從而，原處分機關遽認定本件違規
    地點屬高速公路之範圍，逕依道路交通管理處罰條例第31條
    第2 項規定，裁處異議人6000元罰鍰，尚有未洽。
  (四)又業據證人即舉發員警田德誠到庭證稱：異議人有違反人行
    專用道之違規行為，是在其等回警局之後，依照所拍攝之照
    片逕行舉發，再郵寄給異議人等語（見本院97年度交聲字第
    768 號卷第38頁）；另一證人即舉發員警陳尚雲亦證稱：異
    議人當時在現場拒絕簽收的舉發通知單只有1 張（即撥打行
    動電話違規，由本院另行分案審理），本件未繫安全帶及未
    依規定車道行使之違規係異議人離開後舉發的，其等有看到
    ，再加上採證照片等語（見本院97年度交聲字第768 號卷第
    39頁）。是本件舉發情形應屬「逕行舉發」，核先敘明。
  (五)再者，填製通知單，應到案日期應距舉發日15日。但逕行舉
    發案件，應到案之日期距舉發日為30日，違反道路交通管理
    事件統一裁罰基準及處理細則第15條定有明文。查本件為逕
    行舉發，依前述規定，其舉發通知單上之應到案日期應距員
    警開立舉發通知單之日起算30日實屬合法，惟本件舉發通知
    單（單號：公警局交字第Z00000000 號）所載填單日為95年
    7 月24日，應到案日期為95年8 月7 日（實應係95年8 月23
    日），顯不符合前述規定，是異議人於95年8 月8 日向交通
    部公路總局台北區監理所陳述意見（見本院97年度交聲字第
    768 號卷第12頁），仍應認定其在應到日案其內為陳述。從
    而，原處分機關關於異議人「未遵行方向行駛」之違規情事
    ，逕依違反道路交通管理事件統一裁罰標準及處理細則規定
    ，遽予裁處最高額即1800元之罰鍰，即難認為有當。
五、按原處分既有不當，交通法庭應以裁定將原處分撤銷，並自
    為裁定，道路交通案件處理辦法第20條前段定有明文。揆諸
    前揭規定及說明，本院審酌異議人確有前述汽車駕駛人，因
    「駕駛車輛未繫安全帶」及「未遵行方向行駛」之交通違規
    行為至為明確，洵堪認定。惟關於「駕駛車輛未繫安全帶」
    部分，應依道路交通管理處罰條例第31條第1 項處罰，而非
    依同條例第31條第2 項規定處罰，原處分未予詳查，遽依上
    開條例第31條第2 項規定裁罰，尚有未洽，自應由本院將原
    處分撤銷，改諭知如主文第2 項所示之處罰；又關於「未遵
    行方向行駛」之部分，因原處分既有瑕疵，自應由本院將原
    處分撤銷，仍依道路交通管理處罰條例第45條第1 款之規定
    ，改諭知如主文第3 項所示之處罰。
據上論斷，應依道路交通案件處理辦法第20條前段，裁定如主文
。
中    華    民    國    98    年    3     月    18    日
                        交通法庭法  官  劉秉鑫
以上正本證明與原本無異
如不服本裁定應於送達後5日內向本院提出抗告狀
                                書記官  張茹茵
中    華    民    國    98    年    3     月    18    日


司法院資訊處製作；財團法人民間司法改革基金會備份。
